臺灣彰化地方法院刑事判決　　　　　　 96年度簡上字第233號
上　訴　人
即　被　告　乙○○
上列上訴人因恐嚇取財案件，不服本院彰化簡易庭九十六年度彰
簡字第五一六號中華民國九十六年六月二十三日第一審簡易判決
（原聲請簡易判決處刑案號：九十六年度偵字第三八一八號），
本院管轄第二審合議庭判決如下：
    主文
原判決撤銷。
乙○○意圖為自己不法之所有，以恐嚇使人將本人之物交付，未
遂，處有期徒刑肆月，如易科罰金，以新臺幣壹仟元折算壹日；
減為有期徒刑貳月，如易科罰金，以新臺幣壹仟元折算壹日。緩
刑參年，緩刑期間付保護管束。
        事  實
一、乙○○與甲○○係夫妻，二人間具有家庭暴力防治法第三條
    第一款所稱之家庭成員關係。乙○○因無力清償汽車貸款，
    於民國九十六年四月十六日上午七時許，與甲○○在彰化縣
    鹿港鎮山寮巷三十五號住處發生口角衝突後，一時憤起駕駛
    車牌號碼九七三七─ＮＢ號自用小客車離家。乙○○開車離
    家之後，竟意圖為自己不法之所有，明知自己之人身自由並
    無遭他人妨害，竟傳輸自己遭他人妨害自由之簡訊內容及語
    音留言至甲○○所持用行動電話之方式，藉以向甲○○勒贖
    錢財。乙○○分別駕車前往彰化縣鹿港鎮、線西鄉及彰化市
    等不詳處所，先於九十六年四月十六日晚上八時五十一分，
    利用其所持用之電話號碼0000000000號之行動電
    話傳輸內容：「雅梅，我押走，快來救我」之語音留言內容
    至甲○○所持用之門號0000000000號之行動電話
    ；嗣於同年月十八日十二時五十六分，乙○○再利用前揭電
    話傳輸內容為：「妳老公在我們手上，要妳老公平安回去，
    就把錢送交來，給妳三個小時，我們的忍耐是有限度的，我
    們可以談話，一個小時在（按應為再之誤）打來」之簡訊至
    甲○○之上開行動電話，又於該日下午四時五十二分，再度
    以前述行動電話傳輸內容：「妳老公在我們手上，他欠我們
    五十五萬，把錢還我們不會對他怎麼樣，不還就幫他收屍，
    等一下在（按應為再之誤）打給妳們」之簡訊至甲○○之行
    動電話；直於同年月十八日晚上八時十六分，乙○○因厭倦
    在外遊蕩，且希冀返家探望小孩，復以語音留言方式傳輸已
    遭綁匪釋放等訊息內容，至甲○○之上開行動電話。致甲○
    ○誤以為乙○○遭歹徒綁架並勒贖財物，因而心生畏懼，乃
    於九十六年四月十八日下午三時五十分至彰化縣警察局鹿港
    分局草港派出所，以乙○○遭擄人勒贖而報警處理。經警於
    同年月十八日晚上八時五十分許，在彰化縣彰化市○○路四
    十九號前空地當場查獲乙○○而未遂。
二、案經彰化縣警察局鹿港分局報請臺灣彰化地方法院檢察署檢
    察官偵查後聲請簡易判決處刑。
    理  由
一、訊據上訴人即被告乙○○（以下簡稱被告）固坦承有為上開
    語音留言及簡訊之傳輸，惟矢口否認有何恐嚇取財之犯行，
    辯稱：伊只是要嚇嚇甲○○而已，並不是真的要甲○○拿錢
    出云云。惟查，上揭事實業據被害人甲○○指述甚詳，且甲
    ○○確實係因被告所傳輸之上開語音留言及簡訊內容，致誤
    以為被告遭歹徒擄人勒贖，而報警處理，此亦有被害人甲○
    ○於九十六年四月十八日下午三時五十分至彰化縣警察局鹿
    港分局草港派出所報案乙○○遭擄人勒贖之調查筆錄一份在
    卷可稽，此外並有被害人甲○○手機上之簡訊照片七幀在卷
    可稽，又依被告所為上開語音留言、簡訊之內容及被告一直
    未返家之情形以觀，客觀上確實會讓人以為被告真的遭歹徒
    擄人勒贖，且如不交付財物贖人，被告將有生命危險，完全
    不會讓人以為該人只是在講氣話或開玩笑而已，再被害人甲
    ○○亦確因上開語音留言及簡訊之內容，於九十六年四月十
    八日下午三時五十分至彰化縣警察局鹿港分局草港派出所報
    案被告乙○○遭擄人勒贖，足認被害人甲○○確因被告恐嚇
    以將來惡害，致其發生畏怖，顯見被告主觀上應具有恐嚇取
    財之不法犯意甚明，故被告所辯顯係事後卸責之詞，不足採
    信，本件事證已臻明確，被告恐嚇取財未遂犯行堪予認定。
二、按以恐嚇使人將物交付，有時固亦含有詐欺性質，但與詐欺
    罪之區別，則在行為人對於被害人所用之手段，僅使其陷於
    錯誤，誤信為應交付財物而交付者，為詐欺，使發生畏懼心
    ，明知不應交付財物而交付者，為恐嚇。然因恐嚇手段，常
    以虛假之事實為內容，故有時不免含有詐欺之性質，倘含有
    詐欺性之恐嚇取財行為，足使人心生畏懼，自應僅論以高度
    之恐嚇取財罪，殊無再適用詐欺取財罪之餘地 (最高法院三
    十年上字第六六八號判例、八十四年度臺上字第一九九三號
    判決意旨可資參照）。又家庭暴力防治法所稱之「家庭暴力
    」，係指家庭成員間實施身體或精神上不法侵害之行為；同
    法所稱之「家庭暴力罪」者，指家庭成員間故意實施家庭暴
    力行為而成立其他法律所規定之犯罪，家庭暴力防治法第二
    條第一款、第二款分別定有明文。次按所謂「精神上不法侵
    害」，包括以謾罵、吼叫、侮辱、諷刺、恫嚇、威脅之言詞
    語調脅迫、恐嚇被害人之言語虐待；竊聽、跟蹤、監視、冷
    漠、鄙視或其他足以引起人精神痛苦之精神虐待及性虐待等
    行為，詳言之，若某行為已足以引發相對人心裡痛苦畏懼之
    情緒，應即該當「精神上不法侵害」之行為。本案被告與告
    訴人係配偶，屬家庭暴力防治法第三條第一款所定之家庭成
    員，其明知其配偶即被害人甲○○將因擔心、憂慮被告之安
    危而心生畏怖，仍佯裝歹徒身分向被害人甲○○以其夫在渠
    等手中，恐嚇被害人交付財物，否則就幫其夫收屍，除使被
    害人誤信被告在歹徒手中外，且被害人甲○○亦確因上開語
    音留言及簡訊之內容，於九十六年四月十八日下午三時五十
    分至彰化縣警察局鹿港分局草港派出所報案被告乙○○遭擄
    人勒贖，足認被害人甲○○確因被告恐嚇以將來惡害，致其
    發生畏怖，堪認被告此部分之行為，已構成家庭暴力防治法
    所規定之家庭成員間實施精神上不法侵害之行為之家庭暴力
    罪。是核被告所為，係犯刑法第三百四十六條第三項、第一
    項之恐嚇取財未遂罪，同時亦屬家庭暴力防治法第二條第二
    款之家庭暴力罪，惟因家庭暴力防治法之上開條文並無罰則
    規定，是以此部分犯行應僅依刑法恐嚇取財罪之規定予以論
    罪科刑，公訴人聲請簡易判決處刑意旨漏未斟酌此點，容有
    未洽，附此敘明。又被告已著手於恐嚇取財之犯罪行為之實
    行而不遂，為未遂犯，爰依刑法第二十五條第二項之規定，
    減輕其刑。被告先後多次傳輸載有前述恐嚇內容之簡訊，乃
    基於單一恐嚇取財之犯意，且時空緊接，侵害之法益單一，
    應以接續犯論處。原審判決論以被告恐嚇取財罪刑，固非無
    見，然因恐嚇手段，常以虛假之事實為內容，故有時不免含
    有詐欺之性質，倘含有詐欺性之恐嚇取財行為，足使人心生
    畏懼，自應僅論以高度之恐嚇取財罪，殊無再適用詐欺取財
    罪之餘地，原審認被告係犯刑法第三百三十九條第三項、第
    一項詐欺取財未遂罪及同法第三百四十六條第三項、第一項
    之恐嚇取財未遂罪，且係一行為觸犯前述罪名，有想像競合
    犯之一罪關係，應從一重論以恐嚇取財未遂罪，且未及審酌
    被告有中華民國九十六年罪犯減刑條例之適用，均尚有未洽
    ，上訴意旨雖未指摘及此，然原判決既有上開違誤，自應將
    原審判決撤銷改判。爰審酌被告偶遇困頓，不思以正當途徑
    解決債務問題，徒以前述手法對其配偶恐嚇取財，實不足取
    ，及其智識、手段、所生危害、犯罪後之態度等一切情狀，
    量處如主文第二項所示之刑，並依刑法第四十一條第一項前
    段之規定諭知易科罰金之折算標準，以資懲儆。查被告犯罪
    時間，係在九十六年四月二十四日以前，悉合於減刑條件，
    應依中華民國九十六年罪犯減刑條例第二條第一項第三款之
    規定，減其宣告刑二分之一，並諭知易科罰金之折算標準，
    以示懲儆。查被告前未曾受有期徒刑以上刑之宣告，此有臺
    灣彰化地方法院檢察署刑案資料查註紀錄表一紙在卷可稽，
    且被害人甲○○亦到庭表示願原諒被告，被告經此教訓，應
    知警惕而無再犯之虞，所宣告之刑，認以暫不執行為適當，
    爰併予宣告緩刑三年，並依家庭暴力防治法第三十八條第一
    項之規定，於緩刑期內付保護管束，以勵自新。
據上論斷，應依刑事訴訟法第四百五十五條之一第一項、第三項
、第三百六十九條第一項前段、第三百六十四條、第二百九十九
條第一項前段，刑法第三百四十六條第三項、第一項、第二十五
、第四十一條第一項前段、第七十四條第一項第一款，刑法施行
法第一條之一，家庭暴力防治法第三十八條第一項，中華民國九
十六年罪犯減刑條例第二條第一項第三款、第七條、第九條，判
決如主文。
本案經檢察官張聖傳到庭執行職務。
中　　華　　民　　國　　96　　年　　11　　月　　6 　　日
                        臺灣彰化地方法院刑事第二庭
                            審判長法官  石馨文
                            法      官  黃齡玉
                            法      官  尚安雅
以上正本證明與原本無異。
本件不得上訴。
中　　華　　民　　國　　96　　年　　11　　月　　7 　　日
                            書  記  官  洪年慶
附錄本案論罪科刑法條全文：
中華民國刑法第346條
（單純恐嚇罪）
意圖為自己或第三人不法之所有，以恐嚇使人將本人或第三人之
物交付者，處6月以上5年以下有期徒刑，得併科1千元以下罰金
。
以前項方法得財產上不法之利益，或使第三人得之者，亦同。
前二項之未遂犯罰之。
